【裁判字號】    89,訴,1536
【裁判日期】    890930
【裁判案由】    殺人未遂等
【裁判全文】
臺灣高雄地方法院刑事判決                        八十九年度訴字第一五三六號
    公  訴  人  臺灣高雄地方法院檢察署檢察官
    被      告  甲○○
    指定辯護人  本院公設辯護人乙○○
右列被告因殺人未遂案件，經檢察官提起公訴（八十八年度偵字第二五四五七號），
本院判決如左：
    主  文
甲○○無罪。
    理  由
一、公訴意旨略以：被告甲○○因不滿丙○○催討賭債，乃夥同「龍仔」、「通仔」
    、「賢仔」等不詳姓名之成年人，共同基於殺人犯意，先於八十八年六月十四日
    晚上十時許佯稱欲還賭債，將丙○○誘騙至高雄縣岡山鎮○○路空軍機械學校前
    ，持球棒毆打丙○○，致丙○○身上多處成傷後（傷害部分業經撤回告訴），旋
    強押丙○○坐上四人所駕駛之雅歌牌小自客車，將之押往高雄縣湖內鄉一處公墓
    ，由甲○○取出土製鋼管手槍一支，丙○○見狀忍住疼痛勉強逃跑，甲○○自後
    發射一槍未中，因認被告涉有刑法第三百零二條第一項妨害自由、第二百七十一
    條第二項殺人未遂等罪嫌。
二、按犯罪事實應依證據認定之，無證據不得推定其犯罪事實；復不能證明被告犯罪
    或其行為不罰者，應諭知無罪之判決，刑事訴訟法第一百五十四條、第三百零一
    條第一項分別定有明文。次按認定不利於被告之事實，須依積極證據，苟積極證
    據不足為不利於被告事實之認定，即應為有利於被告之認定，更不必有何有利之
    證據。再事實之認定，應憑證據，如未能發現相當證據，或證據不足以證明，自
    不能以推測或擬制之方法，以為裁判之基礎。另告訴人之告訴，係以使被告受刑
    事訴追為目的，是其陳述是否與事實相符，仍應調查其他證據以資審認。又被害
    人之陳述如無瑕疪，且就其他方面調查又與事實相符，固足採為科刑之基礎，倘
    其陳述尚有瑕疪，則在未究明前，遽採為論罪科刑之根據，即難認為適法（最高
    法院三十年上字第八一六號、四十年台上字第八六號、五十二年台上字第一三○
    ○號、六十一年台上字第三○九九號分別著有判例可資參照）。而所謂無瑕疪，
    係指被害人所為不利被告之陳述，與社會上一般生活經驗或卷存其他客觀事實並
    無矛盾而言，至所謂就其他方面調查認與事實相符，非僅以所援用之旁證足以證
    明被害結果為已足，尤須綜合一切積極佐證，除認定被告確為加害人之可能外，
    在推理上無從另為其他合理原因之假設，有不合於此，即不能以被害人之陳述做
    為論斷之證據。
三、本件公訴人認被告涉有前揭妨害自由及殺人未遂等犯行，無非係以告訴人丙○○
    之指訴，及告訴人遭被告持球棒毆打後，為求脫身已有不及，豈會再同意深夜隻
    身隨往公墓之理為其論罪依據。惟訊據被告甲○○堅決否認有上開犯行，辯稱：
    是丙○○同意上車前往公墓商談如何處理債務，當場有交付支票一張作為清償賭
    債之用，在公墓時有用腳踢丙○○一下，但沒有拿土製鋼管手槍射丙○○等語。
    經查，告訴人丙○○固於第一次警偵訊中陳稱：八十八年六月十四日二十二時許
    ，在岡山鎮河華空軍機械學校前被甲○○與其他三人持木質球棒二支毆打後，又
    將其押上車後載至路竹鄉某處公墓繼續毆打，讓其無反抗，最後勉強逃跑時，親
    眼目睹甲○○持土製鋼管手槍一支自後向其開一槍欲之死地（未射中）等語（八
    十八年六月十五日調查筆錄），惟於第二次警訊中，於警員再次詢問被告係持何
    種槍械時，告訴人則陳稱：只看見甲○○拿著一支類似鐵管的東西等語（八十八
    年十月十三調查筆錄），且於本院調查時告訴人又改陳稱：「是甲○○約我去的
    。我到時被告拿一張票要給我，我們二個發生口角，他朋友見我們有口角，其中
    一人就自路邊拿木棍打我，被告也拿木棍打我，我不認識他朋友是誰，也不知其
    姓名。我被打了之後我要跑，但被他們追到，被告就說將債權債務關係談清楚，
    要去公墓談，是我自己主動上車的，他們沒有押我，當時我有一點點害怕，但還
    是願意跟他們去，我坐在車子後坐右邊，到公墓後，我與被告就下車，其餘三人
    在車上，我與被告下車後就在談，但談不清楚，被告就拿鐵棒打我一下，就叫我
    走，當時我有一點怕，我就用跑的離開，我在跑時我有聽見”碰”一聲很大聲，
    我不知道是否是槍聲，我也不知道被告鐵棒是如何來的。我離開時被告沒有追我
    ，其餘三人在車上也沒有追我」、「我是說被告在公墓有拿一支鐵管打我，當時
    很晚很暗，我看不清楚，因被告有拿鐵管打我一下，而我在跑時有聽到”碰”一
    聲，我以為被告是要開槍打我」等語在卷（本院八十九年八月十五日調查筆錄）
    ，告訴人就如何與被告甲○○至公墓、被告究持何種槍械及有無開槍等節，其前
    後之指述不一，且相互矛盾齟齬，是其陳述是否可信，非無疑義；又被告係為處
    理其與告訴人間之債務乃約告訴人碰面，被告當時在機校前固有持球棒毆打告訴
    人乙情（已據告訴人撤回告訴），惟隨後被告確有交付告訴人一紙面額十三萬五
    千元之支票予告訴人作為清償債務之用，業據被告與告訴人同陳在卷，果若被告
    確有強押告訴人上車及開槍欲置告訴人於死地之情，被告又何需於車上再交付告
    訴人支票以清償欠款而多此一舉；且參酌告訴人指述事發當時乃近午夜，被告與
    同行者共四人而告訴人僅一人，被告復持有土製鋼管手槍，渠等所在位置又係地
    處偏僻人跡罕至之公墓，告訴人且無交通工具可騎乘等情以觀，被告欲取告訴人
    之性命實如反掌之易，豈容告訴人有脫逃之機會，而被告再於其後開一槍未中後
    又未繼續射擊之理；況告訴人所指稱之土製鋼管手槍並未扣案可為佐憑，足見告
    訴人於警訊中陳稱被告持土製鋼管手槍射殺伊等語，實屬無據，被告所辯堪可採
    信。綜上事證，自難僅以告訴人前後不一且矛盾齟齬之指訴，遽採為論罪之依據
    。此外，復查無其他積極證據足資證明被告確有公訴人所指之犯行，不能證明被
    告犯罪，揆諸首揭說明，及本諸「罪證有疑、利於被告」之證據法則，依法自應
    為被告無罪之諭知。
據上論斷，應依刑事訴訟法第三百零一條第一項，判決如主文。
中      華      民      國    八十九    年      九      月    三十      日
                              臺灣高雄地方法院刑事第三庭
                                  法  官    柯彩燕
右正本證明與原本無異。
如不服本判決，應於判決送達後十日內，向本院提出上訴狀。
                                  書記官    楊真芬
中    華    民    國      八十九      年      十      月      三      日


司法院資訊處製作；財團法人民間司法改革基金會備份。
